臺灣臺中地方法院刑事判決　　　　　　　　　　　　　九十三年度易字第三五四號
　　公　訴　人　臺灣臺中地方法院檢察署檢察官
　　被　　　告　丙○○
右列被告因竊盜案件，經檢察官提起公訴（九十二年度偵字第一六九○八號），本院
判決如左：
    主  文
丙○○無罪。
    理  由
一、公訴意旨略以：丙○○曾於民國八十四年間因犯偽造文書等罪，經本院判處偽造
    有價證券罪有期徒刑三年二月，肅清煙毒條例罪有期徒刑三年二月，違反麻醉藥
    品條例罪有期徒刑四月，偽造文書罪拘役三０日，應執行有期徒刑六年五月確定
    ，於八十七年一月八日因縮短刑期假釋，接續執行拘役三０日，於八十七年二月
    七日出獄，又因犯違反麻醉藥品管理條例案件，撤銷假釋入監執行殘行，甫於九
    十一年五月二十七日因縮短刑期執畢出監，猶不知悔改，復意圖為自己不法之所
    有，於九十二年四月三日十二時許，在台中市○區○○路一段八十一號前，竊取
    丁○○所有由庚○○使用之車牌號碼ＣＢ─五二八八號自小客車一部，得手後留
    供己用，又基於上開竊盜之概括犯意，於同年四月二十四日左右，在台中縣烏日
    鄉附近，竊取己○○所有車牌號碼ＯＺ─六二七二號自小客車之車牌二面，得手
    後將該二面車牌懸掛於上開自小客車上，嗣於九十二年四月二十七日，丙○○因
    急需用錢，自報紙借款廣告，約同甲○○在台中縣霧峰鄉○○村○○路七０五號
    其住處，向甲○○借得新台幣（下同）五萬元現金，並由丙○○簽發面額五萬元
    之本票一紙及提供上開竊得之自小客車以為擔保，甲○○將該車牽回後，即寄放
    在台中市○○區○○街二三五之二號乙○○所開設之藝成汽車有限公司內，嗣於
    同年六月七日凌晨四時十五分許，乙○○駕駛該車行經台中市○區○○里○○路
    與國強街口時為警查獲，並取回上述失竊之自小客車及車牌二面（均已發還），
    經乙○○及呂紹之供述，始查悉上情。案經台灣台中地方法院檢察署檢察官自動
    檢舉偵查起訴，因認核被告丙○○所為，係犯刑法第三百二十條第一項竊盜罪嫌
    等語。
二、按犯罪事實應依證據認定之，無證據不得認定其犯罪事實；不能證明被告犯罪或
    其行為不罰者，應諭知無罪之判決，刑事訴訟法第一百五十四條第二項、第三百
    零一條第一項分別定有明文。而刑事訴訟法上所謂認定犯罪事實之證據，係指足
    以認定被告確有犯罪行為之積極證據而言，該項證據自須適合於被告犯罪事實之
    認定，始得採為斷罪資料，最高法院二十九年上字第三一０五號著有判例。又認
    定犯罪事實所憑之證據，無論係直接證據或間接證據，其為訴訟上之證明，須於
    通常一般之人均不致有所懷疑，而得確信其為真實之程度者，始得據為有罪之認
    定，倘其證明尚未達到此一程度，而有合理之懷疑存在，復無其他調查途徑可尋
    ，法院即應為無罪之判決，最高法院七十六年台上字第四九八六號著有判例。
三、公訴人認被告涉有上開侵占罪嫌，無非係以：丁○○所有由庚○○使用之車牌號
    碼ＣＢ─五二八八號自小客車一部，係於九十二年四月三日十二時許，在台中市
    ○區○○路一段八十一號前失竊，而己○○所有車牌號碼ＯＺ─六二七二號自小
    客車之車牌二面，則係於同年四月二十四日左右，在台中縣烏日鄉附近遺失等情
    ，除據告訴人庚○○及己○○於警訊時指訴明確，並有車輛竊盜、車牌失竊資料
    個別查詢報表查詢車牌認可資料及贓物認領保管單各二份為證，而另案被告乙○○經警查獲時之自小客車係原車牌號碼為ＣＢ─五二八八號之自小客車，當時該
    自小客車係懸掛車牌號碼ＯＺ─六二七二號自小客車之失竊車牌二面，且該車確
    係甲○○約於九十二年四月十八、二十日左右所寄放，甲○○有表示該車係被告
    丙○○向他借款典當的，甲○○因沒有地方放，就寄放在乙○○修車廠的停車場
    內，而採信甲○○、戊○○、乙○○之證詞，並提出五萬元本票影本一紙以資佐
    證為主要論據，而認被告有上開竊盜犯行。
四、訊據被告丙○○堅決否認有右揭竊盜之犯行，辯稱：其向之借款之人並非甲○○
    ，且甲○○所稱之上開失竊之自小客車及車牌，並非其所交付，其並未竊取上開
    自小客車及車牌等語；查：
（一）丁○○所有由庚○○使用之車牌號碼ＣＢ─五二八八號自小客車一部，係於九
      十二年四月三日十二時許，在台中市○區○○路一段八十一號前失竊，而己○○所有車牌號碼ＯＺ─六二七二號自小客車之車牌二面，則係於同年四月二十
      四日左右，在台中縣烏日鄉附近遺失等情，固據告訴人庚○○及己○○於警訊
      時指訴明確，並有車輛竊盜、車牌失竊資料個別查詢報表查詢車牌認可資料及
      贓物認領保管單各二份為證，而證人楊泳池到庭結證稱：「該車已由我領回」
     「車上有一、二件舊衣服，已被我丟棄。我也不知道舊衣服是何人的」。「我
      領回去時，我都有整理過，不要的東西，我都丟棄。只有一、二件舊衣服」。
      「因我與庚○○有借貸關係，才將該車交給他，我跟他借約有五萬元，我沒同
      意庚○○使用該車，我要去贖回時，庚○○說該車已丟掉了，丟掉的時間我已
      忘記」。「丟掉的時間地點是庚○○說的，庚○○是開當舖的，我將該車典當
      在他那裡」。「我三天後要去牽，庚○○就說車子已失竊，當時庚○○有去報
      案，該車價值應有二十萬元」。是車牌號碼ＣＢ─五二八八號自小客車遺失後
      ，係由庚○○前往報失竊，車主丁○○並未當場發現，也不知竊取之人為何人
      ？而車牌號碼ＯＺ─六二七二號自小客車之車牌二面，失竊情形據己○○所稱
      ，亦非當場發現，與被告亦不認識，此部分不能直接證明被告有竊盜犯行。
（二）再查被告向甲○○借款五萬元，此部分業經被告坦承，並有提出被告簽發之五
      萬元本票影本一紙附卷可證，惟此與被告是否有竊取上開車輛及車牌，並無關
      連。
（三）另查本院於審理時，就證人辛○○、甲○○、戊○○等行隔離訊問，證人辛○○（當時係與被告同居之男女朋友關係，同住於被告家中）到庭結證稱：「我
      已忘記是何人拿錢的，應是庭上之甲○○，我對甲○○比較眼熟。丙○○有時
      候向他人借錢，怕我知道」。「約二、三點到四點左右，當時他們拿錢來時，
      丙○○的父母也在家中」。「他們到時，我人於房間，丙○○就說他的朋友來
      ，我就倒茶給他們喝」。「他父母人在隔壁房子。他父母也反對丙○○借錢，
      他們的家，是二棟連在一起的，丙○○之父母有看到，就問我是何事，並叫我
      過去招呼客人。丙○○的父親好像知道丙○○要向人借錢之事，才叫我過去了
      解，我先拿茶給客人喝，我知道丙○○拿身分證要借錢，他們談何事我並不知
      道，過一陣子我就看到丙○○在算錢」。「我看到有三次，一次有拿錢，另二
      次我不知道，丙○○有拿到錢」。「我只對甲○○較眼熟。戊○○我沒有印象
      」。「丙○○說要拿錢還利息，之後丙○○人就出門，丙○○有無再家中吃晚
      餐我已忘記。至於丙○○有無拿錢去還利息我就不知道，當時丙○○是坐計程
      車出門的，不然我們就開我爸爸的車子出門」。「在三次的時間，都沒有無看
      到被告把白色克萊斯勒車子交給對方」等語。證人辛○○既在現場，並清楚看
      見當時丙○○是坐計程車出門的，且三次的時間，都沒有無看到被告把白色克
      萊斯勒車子交給對方，其證詞應可採信。證人甲○○到庭結證稱：「我並沒有
      看到辛○○，我只看到丙○○的媽媽。借錢時，丙○○的媽媽並沒有在場」。
      「我不認識丙○○，因當時我有刊登借錢廣告，當時我剛退伍」。惟查證人甲○○於檢察官九十二年七月二十八日訊問時卻供證稱：「我本來不借他，他說
      先將車放在我這邊，丙○○是我的朋友，但沒特別的交情，我就將該車寄放那
      裡」（見九十二年偵字第一一五六八號卷第四十八頁）先說二人是朋友，後說
      不認識，前後不符。證人戊○○到庭結證稱：「當時是甲○○說要去丙○○家
      中牽車子，要我幫他開車。時間應是九十二年四、五月間，當時我們是開甲○○的黑色雅哥去丙○○家中的」。「當時是在甲○○太平市的家中會合。到達
      丙○○霧峰家時，我人在外面的車上等候，並沒有進入丙○○家中，車子是停
      在馬路旁，甲○○進入談何事我就不知道。甲○○進去約有一、二十分鐘，丙○○出來時，就開一部白色克萊斯勒出來，之後甲○○叫我跟他的車子一起走
      ，當時白色的克萊斯勒車子是丙○○先開，後來到了市區時，才交給甲○○開
      ，丙○○人就走了，我就跟著甲○○的車子，開到甲○○的朋友那裡，甲○○
      的朋友是在十甲東路往豐原方向沿著旱溪東路過了太原路之巷子裡的中古車行
      修配廠處」。「丙○○從他家開車出來，是在霧峰街上下車的」。「詳細時間
      我忘記，應是在晚飯前」。「丙○○開白色克萊斯勒出來時，是跟在丙○○車
      子後面，丙○○是否去霧峰農會？丙○○要去那裡我都不知道，我只是跟著丙○○的車子走」等語。證人甲○○又證稱：「當天我是跟戊○○講，我可能還
      要開壹台車，請戊○○幫忙，至於有無跟戊○○提到借錢的事，我忘記了，應
      該是有的，當天我們二人從我太平家中開車到丙○○家，停好車子，請戊○○
      留在車上，我一個人進去丙○○家中，我和丙○○談好後，丙○○從他家的旁
      邊車庫開車出來，開到門口，我就將錢交給丙○○，丙○○點完錢後，丙○○
      要我載他到霧峰鄉農會，我就載丙○○到霧峰鄉農會，丙○○下車後，當時車
      子是我開的，車子後來開到乙○○那裡寄放，乙○○是做汽車修配廠，於天祥
      街和旱溪西路處」等語。證人甲○○與證人戊○○二人就扣案之克萊斯勒白色
      車子，從被告丙○○家中開始，由何人駕駛離開一節，二人說法分歧，證人甲○○稱係由伊自被告家門口起，即由甲○○駕駛，而證人戊○○則稱，由丙○○自他家門口起由丙○○駕駛，到霧峰街上才換由甲○○駕駛，既然證人戊○○始終跟隨克萊斯勒白色車子，何以二人說法不一？又證人甲○○稱：「我是
      先到我朋友（阿讓）家中，才發現車鎖壞了，我才把車子牽到乙○○的修配廠
      去，我朋友住於大里，戊○○一直跟著我的車子後面，我於阿讓處只呆一下子
      」。「阿讓那裡沒有地方讓我停車，我當時有下車去看一下，是否有讓我停車
      的地方，於要上車時，發現車鎖是壞的，我也沒有向戊○○說我車鎖是壞的」
      。而證人戊○○卻證稱：「當時車子是丙○○開的，一直到市區才換甲○○開
      ，之後我們就走了。一直到甲○○的朋友之修配廠處，我們是直接過去的」。
      「我們到丙○○家途中，在車上提到牽到車之後，要開到修配廠去。我的車子
      都在該修配廠保養。我認識修配廠之阿寶，阿寶是乙○○的弟弟」。「我們都
      沒有下車，就直接到修配廠」。證人二人就如何到乙○○之汽車修配廠，中途
      有無到甲○○之朋友「阿讓」處，二人說法不一，是否因甲○○借給被告之五
      萬元，尚未清償，而有供證不實，堪值懷疑。
（四）末查告訴人既刊登報紙經營金錢借貸業，其資訊靈通，確保債權之方法甚多，
      固然有被告簽發之本票一張為債權憑證，何以只是拿壹張身分證影本給甲○○
      看，就輕易將五萬元借給被告。且該部自小客車並沒有交付行車執照、或來源
      證明，甲○○如何會收。證人甲○○固稱：「被告有拿一張車子行照的影印本
      給我看，我才會收那台車，被告當時也有拿身分證影本給我看，我並沒有拿行
      車執照影本，行照上的名字是他爸爸，我看車牌沒有問題，我就相信了」等語
      。就如甲○○所稱：有看過行車執照影本，行照上的名字是被告父親，而當時
      扣案系爭之自小客車，以懸掛竊取車牌號碼ＯＺ─六二七二號二面，依該車牌
      所示自不能與被告父親所有車牌相符，就其專業而言，至少應影印所有汽車來
      源資料、證件影本，以便日後催討之用，或供查証車輛正當來源有關資料之用
      ，而證人甲○○均沒有去查証，亦甚懷疑？且被告所交付之車輛，其車牌係經
      懸掛不符之竊來車牌，甲○○若以通常人之經驗，一看便知，甲○○就以上各
      點，均不經查證，即輕易貸予金錢，亦有違常情。
五、公訴人僅以甲○○及其友人戊○○二人之供述，而認被告有連續竊盜犯嫌，經本
    院隔離交付訊問結果，甲○○及其友人戊○○二人之供述瑕疵矛盾之處甚多，自
    不能輕易採信，此外，公訴人並未舉出足以供本院確信，或供本院調查被告確有
    於上揭時、地行竊之積極證據，既無積極證據得以確認被告就本件犯罪有何竊盜
    犯行，自不能輕易入被告於罪，且被告尚未清償借款，亦不影響甲○○身為債權
    人所得主張之權利，由上開所述，被告等之行為，核與竊盜罪之構成要件不相符
    合。此外，復查無其他積極證據足資證明被告有何竊盜之行為，其前揭犯罪應屬
    不能證明，揆諸首揭規定及判例意旨，爰為無罪判決之諭知。
據上論斷，應依刑事訴訟法第三百零一條第一項前段，判決如主文。
中      華      民      國    九十三    年      三      月    二十四    日
                                臺灣臺中地方法院刑事第三庭
                                    審判長  法  官 劉錫賢
                                            法  官 陳得利
                                            法  官 黃松竹
右正本證明與原本無異。
如不服本判決，應於送達後十日內向本院提出上訴狀 （須附繕本） ，上訴於台灣高
法院台中分院。
                                            書記官
中      華      民      國    九十三    年      三      月    二十四    日
